臺灣桃園地方法院刑事判決　　　　　　　 93年度易字第752號
公　訴　人　臺灣桃園地方法院檢察署檢察官
被　　　告　辛○○
上列被告因侵占案件，經檢察官提起公訴（93年度偵字第7648
號），本院判決如下︰
    主      文
辛○○連續意圖為自己不法之所有，而侵占自己持有他人之物，
，累犯，處有期徒刑壹年陸月。
    事      實
一、辛○○前曾(1)於民國八十二年間因犯侵占案件，經本院於八
    十五年六月十三日以八十四年度訴字第七二六號判處有期徒
    刑八月，嗣上訴臺灣高等法院於八十六年十一月二十八日以
    八十五年度上訴字第四六五六號駁回上訴，又經上訴最高法
    院以八十六年度訴字第七０一四號確定；(2)於八十三年間因
    犯偽造文書案件，經本院於八十八年十一月十九日以八十八
    年度訴字第九一三號判處有期徒刑十月，嗣上訴臺灣高等法
    院於八十九年四月十七日以八十九年上訴字第六七號駁回上
    訴，再上訴最高法院於八十九年六月二十二日以八十九年台
    上字第三六三三號駁回上訴而確定；(3)於八十五年間因犯詐
    欺及偽造文書案件，經本院於八十七年六月一日以八十六年
    度易緝字第九十九號分別判處有期徒刑一年、六月，應執行
    有期徒刑一年五月，嗣上訴臺灣高等法院於八十八年三月五
    日以八十七年度上易字第四九七三號駁回上訴而確定；(4)於
    八十八年間因犯偽造文書案件，經本院於九十一年三月二十
    九日以八十八年度訴字第九三七號判處有期徒刑八月，嗣上
    訴臺灣高等法院於九十二年十月七日以九十一年度訴字第一
    四三六號駁回上訴而確定（尚未執行）；(5)於九十年間，因
    犯偽造文書案件，經本院於九十三年七月二日以九十二年度
    訴字第二四八號判處有期徒刑一年六月，嗣上訴臺灣高等法
    院於九十三年九月二十三日以九十三年度上訴字第二三八一
    號駁回上訴，嗣又上訴最高法院於九十三年十二月二十三日
    以九十三年度台上字第六七七０號駁回上訴確定（尚未執行
    ）。而上揭(1)、(2)、(3)之有期徒刑，經臺灣高等法院於九十
    一年五月二十二日以九十一年度聲字第六三九號定應執行刑
    為有期徒刑二年八月，於九十一年六月十三日執行完畢。
二、辛○○卻未悔改，竟基於意圖為自己不法所有之概括犯意，
    連續為下列行為：
  (一)於九十二年七月八日，辛○○仲介鉅憲工程有限公司（下稱
    鉅憲公司）向永聯營造工程股份有限公司（下稱永聯公司）
    承包國立臺灣大學宿舍新建工程（下稱台大宿舍工程），鉅
    憲公司並於同年八月初將部分工程轉包予鴻天營造有限公司
    （下稱鴻天公司）。鴻天公司負責人丁○乃於同年八月三日
    、八月八日，在苗栗縣通宵鎮新埔里四十九號處，先後交付
    金額新台幣（下同）一百五十萬元支票一張及一百萬元支票
    二張（一百五十萬元及其中一百萬元支票，以新竹國際商業
    銀行通宵分行為付款人，丁○為發票人，支票號碼為AA0000
    000 、AA0000000 號，發票日為九十二年八月四日、九十二
    年九月一日）交與鉅憲公司負責人己○○，作為該工程之保
    證金，己○○亦同時開立一百萬元、二百五十萬元之支票二
    張（以世華聯合商業銀行為付款人，鉅憲公司為發票人，支
    票號碼為UW0000000 、UW0000000 號，發票日為九十二年九
    月二十四日）交與丁○收執以互為保證。己○○當場將該二
    張支票交與同行之辛○○存入其在新竹國際商業銀行通宵分
    行之帳戶保管，詎辛○○竟於收取該二張支票後，分別於同
    年八月四日將其中金額為一百五十萬元支票，存入其新竹國
    際商業銀行通宵分行之帳戶後、於同年九月一日親至新竹國
    際商業銀行通宵分行提出該金額為一百萬元之支票交與丁○
    以該支票領取現金交與辛○○後，均將領得現金（共計二百
    五十萬元）侵占入己、挪為私用，並未交還鉅憲公司。嗣因
    永聯公司與鉅憲公司解除契約，致使鴻天公司未能承包該工
    程，丁○乃於九十二年九月二十四日兌現鉅憲公司上開支票
    卻遭退票，乃向己○○追索，己○○復向辛○○查問，始知
    悉上情。
  (二)又於九十二年九月十九日，因辛○○知悉台北縣新店國小有
    工程（下稱新店國小工程）欲發包，乃轉知鉅憲公司負責人
    己○○，己○○遂於台北市台北火車站附近，交付金額為三
    十萬元支票一張（以世華聯合商業銀行後埔分行為付款人，
    鉅憲公司為發票人，支票號碼為UW 0000000號，發票日為九
    十二年九月十九日）及七萬元支票一張與辛○○，託其轉交
    予發包者作為承攬工程之保證金，然辛○○卻承繼前開不法
    所有之概括犯意，將其中三十萬元之支票侵占入己、挪為私
    用。
三、案經鉅憲公司負責人己○○訴請臺灣桃園地方法院檢察署檢
    察官偵查起訴。
    理      由
壹、程序部分
    本件所引用被告辛○○以外之人（證人己○○、丁○、乙○○）於審判外之陳述（排除依法應具結而未具結之陳述），
    並無刑事訴訟法第一百五十九條之一至三規定不得作為證據
    之情形，而被告於本院審理期間，亦未就該等證述之證據能
    力聲明異議，均有證據能力，合先敘明。
貳、實體部分
一、被告之辯解：
    訊據被告辛○○固坦言係伊仲介鉅憲公司承攬永聯公司之台
    大宿舍工程，而上開三張支票確係由伊提領、使用，惟矢口
    否認有何侵占犯行，辯稱：證人（即鉅憲公司負責人）己○○將鴻天公司所開立之上開二張支票交與伊提領，係因(一)證
    人己○○承包台大宿舍工程時，鉅憲公司第一次交付永聯公
    司之保證金支票退票，證人己○○為維持契約存在乃答應永
    聯公司給付一百萬元，由伊代為墊付該一百萬元現金予證人
    （即永聯公司代表）乙○○以避免解除契約；(二)另伊又有給
    付證人庚○○、戊○○仲介費共一百三十萬元；(三)給付鉅憲
    公司在台大宿舍工程工地之相關開銷；故上開三張支票係證
    人己○○償還伊代墊之相關費用云云。
二、認定犯罪事實之理由
    上開犯罪事實，業據證人己○○於本院指述明確，核與證人
    乙○○就簽訂契約、證人丁○（即鴻天公司負責人）就交付
    上開二張支票、兌現現金一節所述相符，並有永聯公司與鉅
    憲公司於九十二年七月八日簽立之工程合約書（臺灣板橋地
    方法院檢察署九十三年度發查字第一四二０號偵查卷第38至
    47頁參照）、鉅憲公司與鴻天公司於九十二年八月三日、同
    年月八日簽立之工程承攬合約書（同前揭卷第44至57頁參照
    ）、上開三張支票影本（同前揭卷第4 至5 頁參照）、新竹
    國際商業銀行通宵分行九十三年三月二十三日竹商銀通宵字
    第69-1號回函（同前揭卷第30頁參照）、新竹國際商業銀行
    桃園分行九十三年三月三十一日竹商銀桃園字第14 2- 1 號
    回函（同前揭卷第54頁）在卷可稽，而被告亦坦言上開三張
    支票確係由其領用，則觀諸被告於收受證人己○○委託保管
    之鴻天公司支票二張後，其中一百五十萬元支票於九十二年
    八月四日存入其帳戶後，隨即於當日提領十萬元，於同年月
    五日提領一百一十萬元，於同年月六日提領十二萬五千元，
    有新竹國際商業銀行通宵分行回覆之被告帳戶明細表（九十
    三年度偵字第一九八九號偵查卷第10頁參照）在卷足憑；而
    另一百萬元、三十萬元之支票兌現之現金亦流向不明，顯為
    被告私自挪為己用，其為自己所有之不法意圖已彰彰自明，
    從而，被告犯行已足堪認定。
三、被告辯解不採之理由
  (一)鉅憲公司與永聯公司、鉅憲公司與鴻天公司簽立契約、支付
    保證金之相關過程：
  １查鉅憲公司與永聯公司於九十二年七月八日由證人己○○與
    證人乙○○簽立前揭工程合約，被告及證人甲○○於合約上
    簽署為保證人，證人己○○當場給付證人乙○○一千萬元之
    支票作為保證金，而該支票於九十二年七月十一日因存款不
    足而退票，證人己○○乃再開立發票人為鉅憲公司、面額為
    五百萬元支票二張（發票日為九十二年七月十九日，支票號
    碼為GC0000000 、GC0000000 號）交付證人乙○○；嗣該二
    張支票於九十二年七月十九日又因存款不足而退票，證人己○○遂再交付鉅憲公司為發票人、金額分別為二百萬元（發
    票日為九十二年九月三日，支票號碼為GC0000000 號）、五
    百萬元（發票日未填，支票號碼為GC0000000 號）之支票二
    張，及發票人為被告金額為二百五十萬元（發票日為九十二
    年十二月一日，支票號碼為AA0000000 號）之支票一張，嗣
    均未能兌現等情，業據被告、證人己○○及乙○○陳述明確
    且相符，並有該工程承攬合約書、支票五張在卷資佐證（九
    十三年度偵字第一九八九號第7 至9 頁參照），應可認定。
  ２再者，前揭鴻天公司與鉅憲公司簽立工程承攬合約書、相互
    交付保證金支票之過程，嗣於九十二年八月二十日，因鉅憲
    公司交與永聯公司之保證金支票遲未能兌現，永聯公司不允
    許鴻天公司人員在台大宿舍工地施工，鴻天公司人員及機具
    遂撤出該工地，證人丁○乃於九十二年九月二十四日兌現鉅
    憲公司上開支票而退票，即向證人己○○追索等情，亦據證
    人己○○、丁○證述明確且互核相符，並有前述之工程承攬
    合約書、支票在卷可佐，亦堪認定。
  (二)被告給付證人乙○○一百萬元，並非基於鉅憲公司或證人己○○之授意，鉅憲公司或證人己○○亦無以上開票款償付被
    告之意：
    被告雖辯稱前因鉅憲公司保證金支票第一次退票時，有為鉅
    憲公司墊付予永聯公司一百萬元以賠償損失，收受之三張票
    款係證人己○○償還與伊云云，證人乙○○亦到庭證稱確有
    收受被告交付之一百萬元等語；然此為證人己○○所否認。
    而查：
  １稽之證人乙○○之證述，僅泛言該一百萬元係用於解決鉅憲
    公司之工程包商問題、行政事務費用、先前積欠之員工工資
    ，工資給付了二十多萬元云云，且未能明確交代一百萬元之
    支付明細、流向，而徵諸前述，鉅憲公司交付永聯公司第一
    次及第二次之保證金支票，退票時間分別為九十二年七月十
    一日及九十二年七月十九日，則依被告所稱交付證人乙○○
    一百萬元之時間，應係在九十二年七月十一日後至九十二年
    七月十九日期間某日；又由稽之該工程承攬合約書之工程期
    限，該工程應係於九十二年七月十五日開工，則被告交付一
    百萬元與證人乙○○時，鉅憲公司雇用人員進駐該工程工地
    亦不過數日，參以證人（即鉅憲公司進駐該工地之會計）丙○○亦證稱：員工在工地有收到半個月薪水等語，是以被告
    給付一百萬元與證人乙○○時，鉅憲公司進駐該工地實不過
    數日，應尚無積欠何員工工資、行政事務費用可言，是以，
    證人乙○○前揭所述已有可議之處，被告交付乙○○之一百
    萬元究係作何用途，啟人疑竇；復觀諸證人乙○○在案發之
    初，於九十三年四月六日員警詢問及九十三年六月八日檢察
    官訊問時（九十三年度偵字第一九八九號偵查卷第5 至7 、
    12至14頁參照），均未曾提及被告有給付一百萬元之事實，
    而證人乙○○既一再陳稱永聯公司亦為被告或鉅憲公司違約
    之受害人，則衡情證人乙○○事關鉅憲公司違約情形而有偵
    查機關介入調查之際，問及工程施工款項之支付，自當主動
    陳述其自身被害狀況、被告或鉅憲公司給付、違約過程，且
    一百萬元之金額非寡，亦當不至於有遺忘之情形，可見證人
    乙○○於案發之初就該筆金額之交付顯有刻意隱晦之情；是
    以，該一百萬元既非用於鉅憲公司該工地之支出，證人乙○○亦未能陳明該一百萬元之確切支出明細、流向，而於案發
    之初又刻意隱瞞收受該筆金額之事實，足徵證人乙○○自被
    告處收受該筆金額，無非係基於被告為安撫證人乙○○避免
    其解除契約之私相授受，而非用於鉅憲公司何項工地支出可
    明。
  ２再者，被告仲介鉅憲公司向永聯公司承攬台大宿舍工程，原
    先係與證人己○○言明，由證人己○○公司名義承攬該工程
    ，而保證金一千萬元及工程事務則由被告負責支出及管理，
    但因被告資金來源尚待其所稱之美金匯入，故與永聯公司簽
    約之際，乃先由證人己○○開立鉅憲公司支票支付保證金一
    千萬元，待被告資金匯入後以兌現支票，嗣因被告資金並未
    匯入，始導致保證金支票未能兌現一情，業據證人己○○指
    述綦詳，參以證人甲○○亦證稱：鉅憲公司保證金支票退票
    後，渠有打電話問被告，被告說他資金調度不過來，又說他
    太太有一筆八十萬或一百萬元的美金，他要賣美金來兌現履
    約保證金之支票等語，足徵證人己○○所言非虛，復觀諸被
    告擔任鉅憲公司與永聯公司工程合約之保證人，被告自始均
    未言及欲索取何仲介費用，甚且於鉅憲公司第二次保證金支
    票跳票後，開立自己名義之二百五十萬元支票交與永聯公司
    ，若非被告與證人己○○有言在先，被告豈有可能既未索取
    仲介費用，又以自己名義開立支票支付永聯公司保證金之理
    ？況證人丙○○、乙○○、甲○○均證稱於該工程簽約、施
    工過程，被告對外係以鉅憲公司合夥人之地位表態自居，是
    被告本係欲與證人己○○以前述方式合作承攬該工程一節可
    明。是以，若永聯公司解除該工程合約，被告當無利可圖，
    且證人己○○亦必歸責被告資金未能匯入以兌現保證金而取
    消該合作關係，反之，若該工程鉅憲公司若能順利承攬、施
    工以賺取利潤，被告亦得同享獲利，思及於此，被告於九十
    二年七月十九日鉅憲公司保證金支票退票時，縱有給付一百
    萬元與證人乙○○，亦係基於上開與證人己○○之合作之原
    因關係之自為給付，實非被告所謂證人己○○授意「代墊」
    之意。
  ３況被告收取鴻天公司交付之票款，分別於九十二年八月四日
    存入自身帳戶提領使用、同年九月一日提領現金使用，被告
    與證人己○○尚處於上開合作關係期間，且鉅憲公司開立與
    永聯公司之保證金已退票二次，證人己○○籌資兌現支票恐
    有不及，實無理由於收受鴻天公司票款之際，同意將之先行
    「償付」有合作關係之被告而棄鉅憲公司之利益不顧，被告
    所辯顯係事後卸責之詞，難以採信。
  (三)被告有無給付一百三十萬元與證人庚○○、戊○○，與鉅憲
    公司無關，亦非經證人己○○同意：
    被告另辯稱有代為墊付鉅憲公司與永聯公司之仲介費用與證
    人庚○○、戊○○一百三十萬元云云；惟查
  １鉅憲公司與永聯公司簽立工程合約過程，先係由被告、證人
    甲○○與案外人王至凌、楊盛傑從中仲介，嗣於簽約時由被
    告及證人甲○○擔任合約保證人，過程中從未有證人庚○○
    、戊○○參與仲介等情，業據證人甲○○、證人乙○○於本
    院證述明確，並有卷附協議書一紙可佐（本院卷一參照），
    而稽之該工程合約書亦未曾出現證人庚○○、戊○○之姓名
    。
  ２雖證人庚○○、戊○○到庭證稱亦有參與仲介及收受被告交
    付之一百三十萬元仲介費云云，然稽之二人所述內容，證人
    庚○○證稱：台大宿舍工程是我哥哥（戊○○）告訴我的，
    之後我哥哥找了一個朋友與我一起去永聯把案子拿出來，是
    向何人拿的忘了，後來是一位丁先生介紹被告，由丁先生與
    被告談案子，是介紹這個案子才認識被告的，被告有給我五
    十萬元的票為佣金，我拿票向他換現金，並扣除利息，我哥
    哥拿到五十萬元，另外還有借一筆，被告說要從佣金裡扣除
    ，我哥哥的佣金是我與我哥哥一起去向被告拿錢的，不認識
    乙○○云云；證人戊○○則證稱：該工程係由楊阿連介紹，
    我就介紹我妹妹庚○○、被告去做，此案的介紹人是我妹妹
    、還有一個我妹妹的朋友，我不認識那個朋友，我和我妹妹
    一人拿五十萬元，另外三十萬元被告說先借給我用，如果幫
    我們爭取到（更多仲介費）就當作仲介費不用還，錢是被告
    拿給我妹妹，我妹妹再拿給我，不認識乙○○云云；一者均
    僅未能明確陳述自身於該工程仲介過程究竟擔任何種仲介角
    色，透過何人取得本件仲介資格等情，二者渠等均僅係片面
    介紹被告知悉該工程之存在，皆未曾與永聯公司代表乙○○
    接觸，三者就被告該一百三十萬元如何交付一節二人所述亦
    相互矛盾，是證人二人所述內容之真實性不但啟人疑竇，且
    亦無從證明被告給付該一百三十萬元係為鉅憲公司所支付；
    況證人庚○○因被告有信用不良之問題，遂以其名義貸款購
    買自小客車車輛供被告使用一情，為被告、證人庚○○所自
    陳，而衡情貸款購置車輛之名義人除須負擔繳付貸款之責，
    就車輛稅款、罰單一同須負責，若非交往密切之人當無此舉
    ，顯見證人庚○○與被告關係匪淺，而證人戊○○為證人庚○○之兄，又有積欠被告債務，渠等所為證言，已難採信。
  ３復據證人戊○○所陳報被告給付該一百三十萬之時間，分別
    係於九十二年十月十一日、同年十一月七日、同年十一月十
    三日各給付五十萬元、五十萬元及三十萬元（本院卷一參照
    ），而徵諸前述鉅憲公司支付永聯公司保證金之退票過程，
    證人己○○於九十二年七月起即均未能兌現交付永聯公司之
    支票，而鉅憲公司於與鴻天公司簽約時，交付與證人丁○之
    保證金支票亦於九十二年九月二十四日退票，而證人丁○於
    翌日即向證人己○○追索，證人己○○則轉向被告查問，鉅
    憲公司當時財務已然陷入困境，證人己○○籌資兌現支票恐
    有不及，焉有可能會同意被告將鴻天公司交付之票款，充作
    仲介費用給付證人戊○○、庚○○？
  ４從而，證人庚○○、戊○○所言實難憑信，被告縱或有給付
    金錢與證人庚○○、戊○○，亦與鉅憲公司無關，更非出於
    證人己○○之同意，被告所辯不足採信。
  (三)被告領取、使用上開三張支票金額，並非用於鉅憲公司在台
    大宿舍工地之花銷：
    被告雖又辯稱領取、使用上開三張支票，除給付證人乙○○
    、庚○○、戊○○前述金額外，其他則用於鉅憲公司在台大
    宿舍工地之花銷云云；惟查：
  １鉅憲公司在台大宿舍工地僅運作一個半月即遭永聯公司驅離
    ，工地尚在測量階段，員工僅領了半個月薪水，期間有向廠
    商訂貨約二十多萬元係由證人己○○開票支應，嗣後均遭退
    票，於一個半月間現金之開銷不超過三十萬元，在台大宿舍
    工地期間，被告總共給付四萬八千元給廠商、薪水三、四萬
    元，被趕出工地後一、二個月後，被告又給付十萬元交與證
    人丙○○等情，業據證人丙○○到庭證述明確，對照證人丁○所述遭永聯公司驅離台大宿舍工地時間為九十二年八月二
    十日，鉅憲公司進駐台大宿舍工地之期間約為九十二年七月
    十五日至九十二年八月底，於此期間被告支付雖有支應約八
    、九萬元之款項，然如前(二)２所述，鉅憲公司於承攬台大宿
    舍工程之初，證人己○○與被告原係欲以前述方式合作，被
    告對外亦均以鉅憲公司之股東、代表自居，被告於支付該等
    款項時，亦當係以此為原因關係之自行支出，而非代替鉅憲
    公司先行「墊付」款項甚明；至於被告嗣後又交付證人丙○○之十萬元款項，時間應係在九十二年十月、十一月間，此
    時證人己○○早已因證人丁○追索返還保證金而向被告查問
    票款，豈有可能再授意被告給付十萬元之金額與證人丙○○
    ？足見被告事後支付該十萬元，亦僅係為迴避責任，事後縫
    補、掩飾侵占之拼湊假象。
  ２又查，證人己○○交付該三十萬元之支票，係因被告轉知新
    店國小有工程欲發包，證人己○○乃託其轉交予發包者作為
    鉅憲公司承攬工程之保證金一情，業據證人己○○指述明確
    ，且輔以本院函詢台北縣新店國小之回函（本院卷二參照）
    ，於九十二年八月二十九日確實有金額達二百多萬元之環境
    改善工程決標，該工程若由得標廠商續予發包，其發包時間
    核與證人己○○交付三十萬元支票之時間亦相符合，足徵證
    人己○○所言非虛，足以採信；被告雖空言稱該支票係證人
    己○○還給伊在台大宿舍工地代墊之花銷，然被告就台大宿
    舍工地於施工期間僅支付八、九萬元之金額，且非出於為鉅
    憲公司代為墊付，業如前述，況於九十二年九月十九日此際
    ，鉅憲公司尚有永聯公司保證金支票均未兌現，資金已顯困
    乏，豈有可能不先行支應保證金支票之兌現而先行「償還」
    被告款項？被告所辯難以置信。
  (四)綜上，被告收受上開三張支票並提領、使用，均未將該等金
    額繳還鉅憲公司，亦未將之花用於鉅憲公司承包台大宿舍工
    程之工地，而私自挪為己用，事後卻將其自身應負擔之款項
    ，拼湊加諸於鉅憲公司，而偽稱該等金額係應作為返還伊「
    代墊」款項之用，所辯均難採信。
四、核被告所為，係犯刑法第三百三十五條第一項之侵占罪。被
    告前後二次犯行，時間緊接，所犯構成要件相同之罪名，顯
    係基於概括犯意而為之，為連續犯，應依刑法第五十六條規
    定論以一罪並加重其刑。又被告有前揭事實欄一所示之前科
    記錄，有臺灣高等法院被告前案紀錄表在卷可稽，被告於前
    揭(1)、(2)、(3)該等有期徒刑執行完畢後五年內再犯本件最重
    本刑為有期徒刑以上之罪，為累犯，應依刑法第四十七條規
    定加重其刑，並爰依刑法第七十條規定遞加之。爰審酌被告
    前有多次侵占、詐欺及偽造文書之前科紀錄，素行非佳，且
    未能悔改，本件侵占之金額達二百八十萬元，告訴人公司所
    受損害嚴重，被告犯後又砌詞狡辯，亦未賠償告訴人公司分
    毫，顯無悔意等一切情狀，量處如主文所示之刑。
五、至臺灣苗栗地方法院檢察署檢察官併案意旨略以：被告意圖
    為自己不法之所有，於九十二年七月間，以己○○所有之鉅
    憲公司名義與永聯公司訂立台大宿舍工程合約書後，再以鉅
    憲公司名義，以已取得台大宿舍工程為由，與鴻天公司訂立
    承攬契約，使鴻天公司負責人丁○陷於錯誤而交付支票三張
    ，總金額為三百五十萬元，以為履約保證金，被告收受該履
    約保證金後，卻遲不兌現交與永聯公司之履約保證金，致永
    聯公司與鉅憲公司解除契約。鴻天公司因無法進駐工地發現
    有異，乃向被告、己○○取回三百五十萬元中之一百萬元支
    票一紙，其餘二百五十萬元則已遭被告領取花用而無法索回
    ，嗣鴻天公司向永聯公司查證後使知受騙，因認被告涉犯刑
    法第三百三十九條第一項之詐欺取財罪，而被告所犯詐欺犯
    行，係以詐騙鴻天公司交付之履約保證金為方法，已達侵占
    鉅憲公司應收款項之目的，與本案有牽連關係云云。惟查：
    鉅憲公司與永聯公司簽立契約，確係由證人己○○所簽立，
    被告為保證人，而鉅憲公司與鴻天公司訂立工程承攬契約之
    際，鉅憲公司確已與永聯公司簽訂契約，且證人丁○所交付
    之保證金支票，係證人己○○同意交由被告保管等情，詳如
    前述，被告雖於領取後並未繳還鉅憲公司而涉有侵占犯行，
    有如前述，然亦查無何證據顯示被告自始即有詐欺證人丁○
    簽立契約、交付票款之不法意圖，無從論以被告詐欺之責，
    當與本件並無裁判上一罪關係；況刑法上之詐欺罪與侵占罪
    ，雖同屬侵害財產法益之犯罪，然侵占罪係以行為人先持有
    他人之物，嗣變易其原來之持有意思而為不法所有之意思，
    予以侵占為構成要件；而詐欺罪係以行為人原未持有他人之
    物，因意圖不法所有，施用詐術手段使人陷於錯誤而交付財
    物為構成要件。兩者在行為人犯罪過程中，何時起意犯罪及
    其犯罪之方法均有差異，其社會基本事實難謂具有同一性。
    從而，本院自無從併辦，應退由檢察官另行為妥適處理，附
    此敘明。
據上論斷，應依刑事訴訟法第299 條第1 項前段，刑法第56條、
第335 條第1 項、第47條，罰金罰鍰提高標準條例第1 條前段，
判決如主文。
本案經檢察官張啟聰到庭執行職務。
中　　華　　民　　國　　94　　年　　10　　月　　18　　日
                        臺灣桃園地方法院刑事第十二庭
                            審判長法  官  游  紅  桃
                                  法  官  黃  永  定
                                  法　官　陳  雪  玉
以上正本證明與原本無異。
如不服本判決，應於判決送達後10日內向本院提出上訴狀（應附
繕本），上訴於臺灣高等法院。
　　　　　　　　　　　　　　    　書記官　戴  育  萍
中　　華　　民　　國　　94　　年　　10　　月　　19　　日
附錄本案論罪科刑法條
中華民國刑法第335 條 (普通侵占罪)
意圖為自己或第三人不法之所有，而侵占自己持有他人之物者，
處五年以下有期徒刑、拘役或科或併科一千元以下罰金。
前項之未遂犯罰之。
